臺北高等行政法院判決
111年度簡上字第10號
上  訴  人  黃祝珍                                     
被 上訴 人  新北市政府環境保護局

代  表  人  程大維（局長）

上列當事人間廢棄物清理法事件，上訴人對於中華民國110年11
月30日臺灣新北地方法院110年度簡字第137號行政訴訟判決，提
起上訴，本院判決如下： 
    主  文
上訴駁回。
上訴審訴訟費用由上訴人負擔。
　　理  由
一、上訴人所飼養之家畜（貓隻），於民國110年6月8日4時23分
    許，在新北市○○區○○街000巷00號前（下稱系爭地點）隨地
    便溺影響環境衛生且未立即清理，經民眾檢舉並檢具監視器
    錄影畫面，經被上訴人所屬之新莊區清潔隊於同年月28日15
    時許前往稽查後，認上訴人有「家畜於道路任意便溺，飼主
    未善盡清除，造成環境污染」之違規事實，乃當場填製新北
    市政府環境保護局3018102號違反環保法令案件舉發通知書
    予以舉發。嗣被上訴人審認上訴人有「臺端飼養之貓隻於戶
    外任意便溺，排泄物未立即清理，影響環境衛生」之違規事
    實，違反廢棄物清理法第11條第6款之規定，乃依廢棄物清
    理法第50條第1款及違反廢棄物清理法罰鍰額度裁罰準則第2
    條第1項第1款等規定，於110年8月5日以新北環稽字第41-11
    0-080088號執行違反廢棄物清理法案件裁處書（下稱原處分
    ）裁處上訴人新臺幣4,800元罰鍰。上訴人不服，提起訴願
    遭決定駁回，向臺灣新北地方法院（下稱原審）提起行政訴
    訟，經原審以110年11月30日110年度簡字第137號行政訴訟
    判決駁回上訴人於原審之訴（下稱原判決）。上訴人不服，
    提起本件上訴。
二、上訴人起訴主張及訴之聲明、被上訴人於原審之答辯及聲明
    、原審判決認定之事實及理由，均引用原判決所載。
三、上訴意旨略以：系爭地點的使用分區為住宅區及私有土地，
    長期擺放宮爐花盆圍為私用，僅供該戶私人汽機車停放，故
    並非行人所通行，並非供不特定公眾通行，依司法院釋字第
    400號解釋意旨，可知系爭地點並不符合道路定義。系爭地
    點整條巷皆無任何紅白黃線劃製，不符廢棄物清理法第11條
    第6款規定之道路或其他公共場所。其他縣市對此是以廢棄
    物清理法第27條為規範。可知原處分為違反憲法及錯誤適用
    法令等語。 
四、本院經核原判決駁回上訴人於原審之訴，並無違誤，茲就上
    訴理由再予補充論述如下：
㈠、廢棄物清理法第11條規定：「一般廢棄物，除應依下列規定
    清除外，其餘在指定清除地區以內者，由執行機關清除之：
    一、土地或建築物與公共衛生有關者，由所有人、管理人或
    使用人清除。二、與土地或建築物相連接之騎樓或人行道，
    由該土地或建築物所有人、管理人或使用人清除。三、因特
    殊用途，使用道路或公共用地者，由使用人清除。四、火災
    或其他災變發生後，經所有人拋棄遺留現場者，由建築物所
    有人或管理人清除；無力清除者，由執行機關清除。五、建
    築物拆除後所遺留者，由原所有人、管理人或使用人清除。
    六、家畜或家禽在道路或其他公共場所便溺者，由所有人或
    管理人清除。七、化糞池之污物，由所有人、管理人或使用
    人清除。八、四公尺以內之公共巷、弄路面及水溝，由相對
    戶或相鄰戶分別各半清除。九、道路之安全島、綠地、公園
    及其他公共場所，由管理機構清除。」可知本條規定一般廢
    棄物，在指定清除地區以內者，原則上由執行機關清除之，
    但一般廢棄物有本條第1至9款規定情形者，則不由執行機關
    清除，而是由各該款所規定之義務人清除。再由第1款規定
    「土地或建築物與公共衛生有關者」、第2款規定「與土地
    或建築物相連接之騎樓或人行道」、第3款規定：「因特殊
    用途，使用道路或公共用地者」、第6款規定：「家畜或家
    禽在道路或其他公共場所便溺者」、第8款規定：「四公尺
    以內之公共巷、弄路面及水溝」、第9款規定：「道路之安
    全島、綠地、公園及其他公共場所」，可知上開規定的立法
    目的在於維持開放空間的公共衛生，不以該開放空間的所有
    權是否屬於私人或公部門而有所區別。
㈡、依廢棄物清理法第1條規定：「為有效清除、處理廢棄物，改
    善環境衛生，維護國民健康，特制定本法；本法未規定者，
    適用其他有關法律之規定。」，廢棄物清理法並未規定「道
    路」的定義，惟依道路交通管理處罰條例（道交條例）第3
    條第1款規定：「一、道路：指公路、街道、巷衖、廣場、
    騎樓、走廊或其他供公眾通行之地方。」，亦即道路是以是
    否供公眾通行為判斷依據，而並未排除私人土地作為道路的
    可能性。就廢棄物清理法第11條的規範意旨，在於維持開放
    空間的公共衛生，不以該開放空間的所有權是否屬於私人或
    公部門而有所區別。因此，道交條例關於道路的定義，與廢
    棄物清理法第11條規範意旨相符合而可以予以適用。而釋字
    第400號解釋所稱「既成道路成立公用地役關係，首須為不
    特定之公眾通行所必要，而非僅為通行之便利或省時；其次
    ，於公眾通行之初，土地所有權人並無阻止之情事；其三，
    須經歷之年代久遠而未曾中斷，所謂年代久遠雖不必限定其
    期間，但仍應以時日長久，一般人無復記憶其確實之起始，
    僅能知其梗概（例如始於日據時期、八七水災等）為必要。
    」，所稱「既成道路」僅為道路的一種態樣，並非以此作為
    限制道交條例第3條第1款所規定的道路之範圍。故廢棄物清
    理法第11條第6款所規定之道路，仍可依廢棄物清理法第1條
    規定適用道交條例第3條第1款對於道路之定義性規定，因此
    ，不排除私人土地作為道路之可能性。
㈢、查，系爭地點位於新北市○○區○○街000巷00號前鋪設柏油之路
    面上，坐落新北市新莊區光明段492、529地號，經被上訴人
    詢問新北市新莊區公所工務課－廖先生（分機614），此路段
    為新北市新莊區公所定期維護、清理，該條道路因此為道路
    或公共場所等情，有被上訴人於原審提出之行政訴訟答辯狀
    、現場照片、監視器翻拍照片可參（原審卷第61、167-174
    頁）。原判決據此認為系爭地點為供公眾通行之道路，屬廢
    棄物清理法第11條第6款所規定之「道路」範圍（原判決第7
    -8頁、本院卷第23-24頁），並無違誤，原判決並論斷上訴
    人對於本件違規事實出於過失，系爭地點坐落之土地之使用
    分區及所有權人是何人等，均與廢棄物清理法第11條第6款
    道路範圍無涉，系爭地點擺放大型香爐及盆栽、停放汽機車
    僅涉及另外有無違規問題，不影響系爭地點之屬性認定，故
    原處分、訴願決定無違誤等情，經核尚無違誤。上訴人關於
    系爭地點位在私人土地、系爭地點不是廢棄物清理法第11條
    第6款所稱道路之主張，應屬誤解法令而無可採。
㈣、至於上訴人提出苗栗縣政府95年7月10日苗環廢字第09578028
    02號公告苗栗縣指定清除地區內污染環境行為，依據為廢棄
    物清理法第27條第11款規定，包括遛狗未清狗便或疏縱犬隻
    排便（本院卷第31-33頁），查該公告效力不及於本件違規
    地點所在之新北市，尚無從據以適用。上訴人以上開苗栗縣
    政府公告而主張本件適用法律錯誤，應屬其誤解法令而無可
    採。
五、又本院為法律審，依行政訴訟法第236條之2第3項準用第254
    第1項之規定，應以地方法院行政訴訟庭判決確定之事實為
    判決基礎，故當事人在上訴審不得提出新事實、新證據或變
    更事實上之主張。是上訴人於上訴時提出之證據資料，本院
    無從加以斟酌，併予敘明。
六、綜上所述，上訴人之主張，均無足採。原判決就訴願決定及
    原處分均予維持，而駁回上訴人之訴，於法尚屬無誤。上訴
    論旨，仍執前詞，指摘原判決違背法令，求予廢棄，為無理
    由，應予駁回。
七、據上論結，本件上訴 為無理由，依行政訴訟法第236條之2
    第3項、第255條第1項、第98條第1項前段，判決如主文。
中　　華　　民　　國　　111 　年　　5 　　月　　31　　日
                    臺北高等行政法院第六庭
                              審判長法  官　 陳心弘
                          　        法  官　 高維駿
                                    法  官　 郭銘禮
上為正本係照原本作成。
不得上訴。
中　　華　　民　　國　　111 　年　　5 　　月　　31　　日
                                    書記官   林淑盈